臺北高等行政法院判決　　　　　　　　　　　　　　九十二年度訴字第四四三七號
　　　　　　　　　　　　　　　.
　　原　　　告　甲○○
　　被　　　告　新竹縣政府
　　代　表　人　乙○○縣長）.
　　訴訟代理人　丙○○
右當事人間因水土保持法事件，原告不服行政院農業委員會中華民國九十二年七月二
十四日農訴字第０九二０一二三八一九號訴願決定書，提起行政訴訟。本院判決如左
：
　　主  文
原告之訴駁回。
訴訟費用由原告負擔。
　　事  實
一、事實概要：緣原告未先擬具水土保持計畫送主管機關核定前，即擅自於新竹縣新
    豐鄉○○段一一一０、一一一一號地號私有土地內，開挖山坡地，並進行建築廢
    棄物之傾倒、掩埋，違規面積約二、六００平方公尺，經被告於九十一年九月二
    十五日查獲，以原告違反水土保持法第十二條規定，依同法及二十三條第二項及
    第三十三條，於九十二年三月二十六日府農保字第０九二００二八六二七--二號
    處分書，裁處原告新臺幣（下同）六萬元，並令應立即停止一切非法開發、使用
    行為及應於挖填地表儘速實施全面植生復舊，於九十二年四月三十日前，完成植
    生覆蓋率或造林成活率達百分之七十以上，原告不服，提起訴願，旋遭駁回，遂
    向本院提起行政訴訟。
二、兩造聲明：
　　(一)原告聲明：
      1.訴願決定及原處分均撤銷。
      2.被告應給付原告五十四萬元。
      3.訴訟費用由被告負擔。
　　(二)被告聲明：
      1.駁回原告之訴。
      2.訴訟費用由原告負擔。
三、兩造之爭點：原告是否未先擬具水土保持計畫送主管機關核定前，即擅自於新竹
    縣新豐鄉○○段一一一０、一一一一號地號私有土地內，開挖山坡地，並進行建
    築廢棄物之傾倒、掩埋﹖
　　(一)原告主張之理由：被告未經求證即以原告為土地經營人而加以處分，且原告於
      會勘時不在場，更未於會勘紀錄簽名，卻成為被處分人，嚴重侵害原告權益；
      又本件處分書與被告府農保字第０九一００九四二九四--二號處分書之處分主
      文、處分理由及適用法令、違規地點及受處分人完全相同，此一事兩罰，顯然
      違法，應予撤銷。
　　(二)被告答辯之理由：
      1.依據水土保持法第八條規定：「下列地區之治理或經營、使用行為，應經調
        查規劃，依水土保持技術規範實施水土保持之處理與維護：一、………三、
        探礦、採礦、鑿井、採取土石或……五、於山坡地或………或其他開挖整地
        。六、………。」及依據同法第十三條規定：「第八條第一項第五款之開發
        、經營使用行為，以及於山坡地或森林區內從事農、林、漁、牧地之開發利
        用所需之修築農路、開挖、整地或整坡作業，其水土保持義務人應先擬具水
        土保持計畫，送請主管機關核定………。」第三十三條規定：「有下列情形
        之一者，處新臺幣六萬元以上三十萬元以下罰鍰：一、……二、違反第十二
        條至第十四條規定之一，未先擬具水土保持計畫或………。」
      2.本件原告於新竹縣新豐鄉○○段一一一０、一一一一號地號土地內，未經申
        請許可即擅自於開挖山坡地範圍土地內採取土石，違規面積約一八、０００
        平方公尺，前經被告九十一年八月二十一日府農保字第０九一００九四二九
        四--一號處分有案，違規案於上述處分書指定改正期限內，繼續擴大開挖採
        取土石面積，並進行建築廢棄物之傾倒、掩埋等新違規事實，違規面積約二
        、六００平方公尺，被告依違反水土保持法規定，以九十二年三月二十六日
        府農保字第０九二００二八六二七--二號處分書處罰六萬元整，並無不當，
        原告之主張無理由，請判決如被告訴之聲明。
　　理  由
一、按水土保持法第八條規定：「下列地區之治理或經營、使用行為，應經調查規劃
    ，依水土保持技術規範實施水土保持之處理與維護：………五、於山坡地或森林
    區內開發建築用地，或設置公園、墳墓、遊憩用地、運動場地或軍事訓練場、堆
    積土石、處理廢棄物或其他開挖整地………」，同法第十三條規定：「第八條第
    一項第五款之開發、經營或使用行為，其水土保持義務人應先擬具水土保持計畫
    ，送請主管機關核定，………其水土保持計畫未經主管機關核可前，各目的事業
    主管機關不得逕行核發開發或利用之許可。」，同法二十三條第二項規定：「未
    依第十二條至第十四條規定之一擬具水土保持計畫送主管機關核定而擅自開發者
    ，除依第三十三條規定按次分別處罰外，主管機關應令其停工，得沒入其設施及
    所使用之機具，強制拆除及清除其工作物，所需費用，由經營人、使用人或所有
    人負擔，並自第一次處罰之日起兩年內，暫停該地之開發申請。………」，同法
    第三十三條規定：「有下列情形之一者，處新臺幣六萬元以上三十萬元以下罰鍰
    ………二、……，或違反第二十三條規定，未在規定期限內改正或實施仍不合水
    土保持技術規範者。前項各款情形之一，經繼續限期改正而不改正者或實施仍不
    合水土保持技術規範者，按次分別處罰，至改正為止。………」。
二、本件原告未先擬具水土保持計畫送主管機關核定，擅自於新竹縣新豐鄉○○段第
    一一一０、一一一一地號私有土地內，開挖山坡地並進行建築廢棄物之傾倒、掩
    埋，違規面積約二、六００平方公尺之事實，有九十一年九月二十五日之違規使
    用山坡地案件現場會勘紀錄及照門數幀附卷可稽，原告雖主張當天不在場，且未
    於會勘紀錄上簽名，不應以其為受處分人云云。但查，原告有僱用司機駕駛挖土
    機開挖系爭土地，但不知司機姓名，此為原告於本院審理時所承認（見本院九十
    三年三月十八日言詞辯論筆錄），又當時在場駕駛挖土機者為楊芝淦，經被告所
    派之職員丙○○以「張先生（即原告）今天為何未到﹖」等語，質問司機楊芝淦
    ，據楊芝淦稱：「他另有事情，故沒有來」等語，（見本院九十三年三月十八日
    言詞辯論筆錄），原告又未能舉証証明司機楊芝淦非其所僱，足見楊芝淦為原告
    所僱之司機甚明，該會勘紀錄既經在場人即原告所僱用之司機楊芝淦簽名，原告
    以當天不在場，未於會勘紀錄上簽名，而否認會勘紀錄之真實，即非可採。
三、原告復主張其因未先擬具水土保持計畫送主管機關核定前，即於系爭土地內，採
    取土石，前經被告九十一年八月二十一日府農保字第０九一００九四二九四--一
    號處分，同一事實，被告又於九十二年三月二十六日以府農保字第０九二００二
    八六二七--二號處分書處罰六萬元，自有違誤云云。查本件原告前後二次之違規
    地點，固屬同一地號，惟前者係於系爭土地內，採取土石，後者，除於系爭土地
    內開挖外，並進行建築廢棄物之傾倒、掩埋，顯然二件事實並不相同，原告所稱
    有一事二罰情形，即非有據。況依水土保持法第二十三條第二項：「未依第十二
    條至第十四條規定之一擬具水土保持計畫送主管機關核定而擅自開發者，除依第
    三十三條規定按次分別處罰外，………」之規定，原告既先後未先擬具水土保持
    計畫送主管機關核定前，即採取土石及開挖土石，自可按次分別處罰，因此被告
    以原告違反水土保持法之規定，予以處罰，自無不當。
四、綜上所述，原處分並無不當，訴願決定遞予維持，亦無違誤，均應予維持。原告
    訴請撤銷，均為無理由，應予駁回。又原處分既無不當，原告以原處分違法附帶
    請求被告給付五十四萬元，亦非有據，應併予駁回。
據上論結，本件原告之訴為無理由，爰依行政訴訟法第九十八條第三項前段，判決如
主文。
中　　　華　　　民　　　國　　九十三　　年　　　三　　　月　　二十五　　日
                              臺 北 高 等 行 政 法 院   第 三 庭
                                             審 判 長 法  官  鄭忠仁
                                                      法  官  林育如
                                                      法  官  侯東昇
右為正本係照原本作成。
如不服本判決，應於送達後二十日內，向本院提出上訴狀並表明上訴理由，如於本判
決宣示後送達前提起上訴者，應於判決送達後二十日內補提上訴理由書（須按他造人
數附繕本）。
中　　　華　　　民　　　國　　九十三　　年　　　三　　　月　　二十五　　日
            　　　　　　　　　　　　　　    　        書記官  江金星
